臺灣高雄地方法院民事裁定
109年度消債更字第91號
聲  請  人  謝少甫（原名：謝朋憲、謝文）
0000000000000000

0000000000000000

0000000000000000

0000000000000000

上列當事人因消費者債務清理事件聲請更生，本院裁定如下：
    主  文
聲請人謝少甫（原名：謝朋憲、謝文）自中華民國一百零九年八
月十二日下午四時起開始更生程序。
命司法事務官進行本件更生程序。
    理  由
一、聲請意旨略以：伊無力清償債務，曾依中華民國銀行公會會
    員辦理消費金融案件無擔保債務協商機制請求共同協商債務
    方案成立，協商內容及金額不詳（詳如後述），聲請人勉為
    償還數期後仍不得已毀諾。因聲請人有不能清償債務或有不
    能清償之虞，復未經法院裁定開始清算程序或宣告破產，爰
    聲請更生等語。
二、按債務人不能清償債務或有不能清償之虞者，得依本條例所
    定更生或清算程序，清理其債務。債務人無擔保或無優先權
    之本金及利息債務總額未逾新臺幣（下同）12,000,000元者
    ，於法院裁定開始清算程序或宣告破產前，得向法院聲請更
    生。法院開始更生程序之裁定，應載明其年、月、日、時，
    並即時發生效力。法院裁定開始更生或清算程序後，得命司
    法事務官進行更生或清算程序，必要時得選任律師、會計師
    或其他適當之自然人或法人一人為監督人或管理人。消費者
    債務清理條例（下稱消債條例）第3條、第42條第1項、第45
    條第1項及第16條第1項分別定有明文。
三、經查：
  ㈠聲請人於95年間協商成立後，繳納數期即未行繳款，最大債
    權銀行荷蘭銀行於96年1月報送毀諾（見本案卷第71頁中國
    信託銀行陳報狀），聲請人固陳稱還款方案為80期、月付約
    20,000元，伊於95年及96年間平均月薪不足支應個人支出、
    房貸及2名子女扶養費等語（見本案卷第132頁聲請人陳報狀
    ），而關於協商內容、每月應還款金額及繳款、毀諾等資料
    ，經本院函詢荷蘭銀行之債權受讓人澳盛銀行，及澳盛銀行
    之債權受讓人星展銀行，均未獲回覆相關資料（見本案卷第
    131頁澳盛銀行函、本案卷第179頁星展銀行陳報無資料可提
    供），則聲請人所稱有不可歸責於己之事由，致不能履行原
    協商條件，本院即推定為真，是聲請人主張其於與債權銀行
    達成協商結論後，因不可歸責於己之事由致履行顯有重大困
    難，即認可信。
  ㈡聲請人復於109年2月13日提出債權人清冊，向本院聲請調解
    債務清償方案，經本院109年度司消債調字第82號受理，於1
    09年3月4日調解不成立，聲請人再於同年3月18日具狀聲請
    更生等情，業經本院調閱上開調解卷宗核閱無訛，並有調解
    程序筆錄可參（見司消債調卷第47頁）。
  ㈢次查，聲請人於107年及108年度申報所得各為0元、51,185元
    （承利保險經紀人執行業務所得），然其自陳向本院聲請更
    生前2年內有薪資所得共745,584元，名下有1994年出廠之國
    瑞汽車1部，勞工保險於96年1月21日退保，另有台灣人壽1
    張保單解約金7元及宏泰人壽5張保單解約金共9,572元，康
    健人壽及全球人壽各1張保單均無解約金，惟全球人壽保單
    曾於108年12月領取2筆傷害醫療保險金共27,030元。又聲請
    人自陳107年2月至108年5月受僱夏恩視訊有限公司從事到府
    安裝第四台相關工程，收入領現，前開期間之薪資所得共56
    0,000元（即平均每月35,000元），自108年5月起以打零工
    性質從事安裝監視器工作，以一次2,500元計，案源為朋友
    通知幫忙、無固定雇主，108年6月至109年1月收入共14,000
    元，並自108年6月起任職承利保險經紀人股份有限公司，於
    保險業收入穩定後（109年2月起）即無安裝監視器收入，而
    據承利保險經紀人公司函覆之業績佣金明細表所載，108年6
    月至109年2月每月實領金額依序為6,277元、668元、1,535
    元、5,616元、22,299元、9,189元、8,207元、12,570元、2
    9,882元，並有108年度年終佣金4,033元，復據聲請人之合
    作金庫銀行存摺交易明細所載，109年3月及4月由「承利保
    險經紀人」各存入34,222元、53,129元，另據美商如新華茂
    股份有限公司台灣分公司函覆表示聲請人為其獨立直銷商，
    108年度無獎金、109年1月至7月領取獎金共6,206元，未領
    取社會局補助等情，有財產及收入狀況說明書（本案卷第6
    至10頁）、債權人清冊（本案卷第11至14頁）、戶籍謄本（
    本案卷第16頁）、財政部高雄國稅局107年度綜合所得稅各
    類所得資料清單及總歸戶財產查詢清單（本案卷第18至19頁
    ）、勞工保險被保險人投保資料表（本案卷第20至21頁）、
    財團法人金融聯合徵信中心前置協商專用債權人清冊（本案
    卷第23至24頁）、信用報告（本案卷第26頁）、高雄市政府
    社會局社會福利資訊料查詢表（本案卷第47至50頁）、承利
    保險經紀人業績佣金明細表（本案卷第61至70頁）、中低收
    入戶證明書（本案卷第89頁）、商業保險投保資料查詢結果
    表（本案卷第100頁）、108年度稅務電子閘門財產所得調件
    明細表（本案卷第130頁）、宏泰人壽保險股份有限公司函
    （本案卷第143至144頁）、台灣人壽保險股份有限公司函（
    本案卷第148頁）、康健人壽保險股份有限公司函（本案卷
    第149頁）、存摺（本案卷第90至93頁、本案卷第159頁）、
    聲請人出具聲明書（本案卷第166頁）、全球人壽保險股份
    有限公司函（本案卷第150至151頁）、美商如新華茂股份有
    限公司台灣分公司函（本案卷第178頁）在卷可參。故本院
    審酌上情，聲請人於108年6月至109年4月之保險業佣金收入
    共187,627元，如以該收入穩定後之109年1月至4月合計129,
    803元，平均每月為32,451元（計算式：129,803÷4＝32,451
    ，小數點以下四捨五入；下同），加計美商如新公司直銷獎
    金平均每月887元（計算式：6,206÷12＝887），合計33,338
    元作為聲請人目前償債能力之基礎，堪認妥適。
  ㈣關於聲請人個人日常必要支出部分，聲請人陳稱與前配偶及
    三名子女共同租屋居住，每月房租7,500元與前配偶共同分
    攤，未領取租金補助，有房屋租賃契約書及高雄市政府都市
    發展局函在卷可稽（本案卷第60頁、第101至107頁）。按債
    務人必要生活費用，以最近一年衛生福利部或直轄市政府所
    公告當地區每人每月最低生活費一點二倍定之，消債條例第
    64條之2第1項定有明文。本院參酌衛福部社會司所公告109
    年度高雄市最低生活費標準為13,099元。又該最低生活費用
    之標準，係照當地最近1年平均每人消費支出60％，依其基準
    之家庭收支調查報告調查表格式所示有關經常性支出之調查
    項目，其原即包括利息支出、食品、衣著、房租及水費、電
    費、醫療保健、交通、娛樂、教育等基本生活需求。本院認
    在聲請人並無特殊需求，應以此最低生活費之1.2倍即15,71
    9元認係其個人必要生活費用。
  ㈤至扶養費支出部分，聲請人主張扶養三名未成年子女，每月
    扶養費各3,000元、4,000元、4,000元。經查，聲請人與前
    配偶張舒祺育有之長女謝○婧係93年3月生，現就讀臺南市私
    立南英高工，未投保勞工保險，前每月領取單親補助2,073
    元至108年4月止，次女謝○筠係95年1月生，前每月領取單親
    補助2,073元至106年3月止，長子謝○宏係96年11月生，前每
    月領取單親補助2,073元至108年4月止，三名子女於106年至
    108年度申報所得均為0元、名下均無財產等情，有戶籍謄本
    、所得資料及財產查詢清單、稅務電子閘門財產所得調件明
    細表、高雄市政府社會局社會福利資訊料查詢表、勞保局電
    子閘門投保紀錄、學生證、存摺在卷可稽（本案卷第17頁、
    第45至46頁、第51至59頁、第76至84頁、第94至98頁、第10
    8至109頁、第127至129頁、第146頁）；又扶養費用數額部
    分，按受扶養者之必要生活費用，準用第1項規定計算基準
    數額，並依債務人依法應負擔扶養義務之比例認定之，消債
    條例第64條之2第2項亦有明定。準此，聲請人所應負擔未成
    年子女之扶養費，以109年度高雄市每人每月最低生活費13,
    099之1.2倍即15,719元計算；再據聲請人與前配偶張舒祺於
    100年6月間簽立之離婚協議書所載：「三名子女皆由女方單
    獨監護，男方有探視權」、「每月小孩教育金為10,000元，
    每月領薪資交付女方至小孩18歲滿為止。」（見本案卷第11
    1至112頁），嗣聲請人提出張舒祺出具之切結書，所載略以
    ：「考慮小孩成長過程中父親角色的重要性，應該給予小孩
    一個完整的家，因而決定雙方復合，互相照顧。」（見本案
    卷第160頁），是本院認其等子女每人每月必要生活費15,71
    9元由聲請人與前配偶共同分擔後，聲請人負擔三名子女之
    扶養費即以23,579元（計算式：15,719×3÷2＝23,579）為度
    ，而聲請人主張每月支出子女扶養費共11,000元，低於本院
    計算之基準，係屬合理。
  ㈥綜上所述，以聲請人現每月收入33,338元為其償債能力基準
    ，扣除個人必要生活費15,719元及子女扶養費11,000元後，
    餘6,619元，而聲請人目前負債總額為5,913,995元（參調解
    卷第32頁以下，包含：合作金庫銀行、台北富邦銀行、花旗
    銀行、遠東銀行、星展銀行、中國信託銀行、台新資產公司
    、合作金庫資產公司），扣除保險解約金9,579元，以聲請
    人每月所餘按月攤還結果，需約74年【計算式：（5,913,99
    5－9,579）÷6,619÷12≒74.3】始能清償完畢，應認其已不能
    清償債務。此外，聲請人無擔保或無優先權之債務總額未逾
    12,000,000元，且無消債條例第6條第3項、第8條或第46條
    各款所定駁回更生聲請之事由存在，則聲請人聲請更生為有
    理由，應予准許，爰命司法事務官進行本件更生程序。
四、依消債條例第11條第1項、第45條第1項，裁定如主文。
中　　華　　民　　國　　109 　年　　8 　　月　　12　　日
                  民事庭　法　官  　賴寶合
以上正本係照原本作成。
本裁定不得抗告。
中　　華　　民　　國　　109 　年　　8 　　月　　12　　日
                          書記官    胡美儀